【裁判字號】    99,交抗,362
【裁判日期】    990827
【裁判案由】    聲明異議
【裁判全文】
臺灣高等法院高雄分院刑事裁定         99年度交抗字第362號
抗  告  人
即受處分人  甲○○○
上列抗告人因違反道路交通管理處罰條例聲明異議案件，不服臺
灣高雄地方法院中華民國99年7 月26日裁定（99年度交聲字第14
01號），提起抗告，本院裁定如下：
    主  文
抗告駁回。
    理  由
一、本件經審理結果，認原審裁定認事用法均無違誤，應予維持
    ，並引用如附件所示原裁定之理由。
二、抗告意旨略以：當日係抗告人兒子黃昆明騎OWW-828 普通重
    型機車載抗告人前往賣菜，是黃昆明將車停放於楠梓東街95
    巷口邊。上午8 時20分許，抗告人獲知警方舉發違規停車，
    黃昆明請抗告人前往察看，到達時警方已拍照完畢，抗告人
    央請警員手下留情不要開單，警員誤認該機車係抗告人騎乘
    而另舉發抗告人無照駕駛。然警員並未目睹抗告人駕駛該機
    車，如何認定抗告人有無照駕駛之事實，此情有證人邊王錦
    雀可作證，警員捏造事實，違法告發等語。
三、經查抗告人所辯上情，業經原審訊問警員黃家新、抗告人之
    子黃昆明，並說明黃家新所證可採，而黃昆明所證出於迴護
    不足採信之理由。據證人黃家新警員於原審所證「異議人走
    過來，牽了機車發動就要騎走，已經移動位置了，我就上前
    把她攔停，我還問剛才是否騎機車停在這個位置，異議人說
    她常常騎機車去那邊賣絲瓜，我才在舉發單左上角註明騎到
    此賣絲瓜」「（你要開單前，有無叫異議人拿出行照、駕照
    ？）有，她當時說她沒有帶在身上」「（從你照相到本件舉
    發為止，異議人有無說這台機車是她兒子所騎，並停放在該
    處？）沒有」等情，已足證抗告人於舉發現場時已供認該機
    車為其所駕駛。衡之常情，若持有重型機車駕照，真正駕駛
    該機車之黃昆明就在該市場內，抗告人在警員要求伊提出駕
    照、行照，質疑抗告人無照駕駛時，抗告人理當否認駕駛該
    機車之事實，甚要求黃昆明立即出面向警員澄清，豈有未通
    知其子而在舉發違規停車、無照駕駛之舉發單上簽名之理？
    其事後舉證人黃昆明於原審附和抗告人之證詞已難脫母子迴
    護之情，難以採信。而事證已明，抗告人請求再傳證人邊王
    錦雀已無必要。從而，原審認定抗告人違規屬實，原處分機
    關據以裁罰，於法並無違誤而裁定駁回抗告人於原審之聲明
    異議，並無不當。抗告人仍執前詞提起抗告，核無理由，應
    予駁回。
據上論結，應依道路交通案件處理辦法第26條，刑事訴訟法第41
2 條，裁定如主文。
中    華    民    國    99    年    8     月    27    日
                  刑事第九庭    審判長法  官  莊秋桃
                                      法  官  田平安
                                      法  官  范惠瑩
以上正本證明與原本無異。
本件不得再抗告。
中    華    民    國    99    年    8     月    27    日
                                      書記官  吳福連
附件：
臺灣高雄地方法院交通事件裁定        99年度交聲字第1401號
原處分機關  交通部公路總局高雄區監理所旗山監理站
異  議  人  甲○○○  女  53歲（民國○○年○月○○日生）
                      身分證統一編號：Ｚ000000000號
                      住高雄縣燕巢鄉○○村○○路108號
上列異議人即受處分人因違反道路交通管理處罰條例案件，對於
交通部公路總局高雄區監理所旗山監理站民國99年5 月12日所為
之處分（處分案號：旗監違字第裁85-B00000000號），聲明異議
，本院裁定如下：
    主    文
異議駁回。
    理    由
一、原處分機關裁決意旨略以：異議人即受處分人甲○○○（下
    稱異議人）於民國（下同）98年11月6 日8 時30分許，未領
    有駕駛執照，駕駛車號OWW-828 普通重型機車（登記甲○○
    ○所有），經高雄市政府警察局交通警察大隊員警巡邏，發
    現於高雄市楠梓區○○○街95巷內劃設有禁止停車標線（紅
    線）之處所違規停車，經警到場執行稽查，並填單舉發違規
    後，異議人未於舉發單所訂應自動到案日期（98年11月21日
    ）前到案繳納罰鍰或聽後裁決，原處分機關以異議人有「未
    領有駕駛執照駕駛機器腳踏車」、「在設有禁止停車標線之
    處所停車」之違規，且逾越應到案期限60日以上未繳納罰鍰
    ，分別依道路交通管理處罰條例第21條第1 項第1 款、第56
    條第1 項第4 款規定，逕行裁處異議人罰鍰各新台幣（下同
    ）9000元、600 元等語。
二、異議人異議意旨略以：伊承認系爭機車有停放在楠梓東街市
    場旁紅線內，但該機車是伊兒子黃昆明牽到那邊停放，不是
    伊停放的，伊在那邊賣菜，是伊兒子載伊去的，原處分機關
    對伊裁處罰鍰，深感不服，爰依法聲明異議等語。
三、按「汽車駕駛人有下列情形之一者，處新台幣6 千元以上1
    萬2 千元以下之罰鍰：一、未領有駕駛執照駕駛小型車或機
    器腳踏車者」，「汽車駕駛人停車時，有下列情形之一者，
    處新臺幣6 百元以上1 千2 百元以下罰鍰：四、在設有禁止
    停車標誌、標線之處所停車。」道路交通管理處罰條例第21
    條第1 項第1 款、第56條第1 項第4 款分別定有明文。再「
    標誌、標線、號誌之設置、養護及號誌之運轉，由主管機關
    依其管轄辦理之。」、「本規則所稱主管機關，指公路主管
    ○○○市區道路主管機關及警察機關。」、「汽車停車時，
    應依下列規定：四、設有禁止停車標誌、標線之處所不得停
    車。」道路交通標誌標線號誌設置規則第4 條第1 項、第5
    條、道路交通安全規則第112 條第1 項第4 款亦有明定。
四、經查：
  (一)本件異議人駕駛系爭機車確停放於上開時地，路旁已劃設禁
    止臨時停車之標線即紅線，此有機車違規照片、舉發單、裁
    決書、送達證書各1 份在卷可稽（參本院卷第9 至12頁），
    參核相符。再異議人於交通稽查勤務之員警要求提出駕駛執
    照時，並未提出以供查驗，經員警以警用電腦查詢結果，並
    未領得普通重型機車駕駛執照等情，業經證人即舉發員警楊
    家新於本院審理時證述，且經原處分機關於99年5 月28日函
    復：異議人並無考領駕照之紀錄等情明確（參本院卷第8 、
    24頁）。衡諸社會事理，員警依法舉發交通違規，與一般民
    眾毫無怨仇，尚無為誣陷民眾而故意舉發違規之必要。是異
    議人確有「未領有駕駛執照駕駛機器腳踏車」、「在設有禁
    止停車標線之處所停車」違規，堪認實情。
  (二)再異議人雖以上開情詞置辯。然：
    1.證人即舉發警員黃家新於本院審理證稱：「伊當時執行巡
      邏勤務，本件是民眾檢舉」、「當時伊發現地上劃設紅線
      違規停車」、「伊發現時，異議人沒有在場，但伊照完違
      規機車相片後，正在處理另1 部機車違規時，異議人就走
      過來，牽了機車發動就要騎走，已經移動位置了，我就上
      前把她攔停，我還有問剛才是否騎乘機車停在這個位置，
      異議人就說她常常騎機車去那邊賣絲瓜（俗稱菜瓜），我
      才在舉發單左上角註明「騎到此賣菜瓜」，在舉發單被通
      知人欄勾選「汽車駕駛人」，「（從你照相到本件舉發為
      止，異議人有無說這台機車是她兒子黃昆明所騎，並停放
      在該處？）沒有」、「（你要開單前，有無叫異議人拿出
      行照、駕照？）有，她當時說她沒有帶在身上，我問她的
      名字問了很久，她才說名字是甲○○○，我就用警用電腦
      查詢，發現她沒有駕照，我就跟她說，沒有駕照還在騎車
      ，她就說，她要每天騎機車到市場賣絲瓜」、「（舉發單
      上的簽名，是否為異議人親簽？）是」等語明確（參本院
      卷第24至26頁）；且該舉發單被通知人欄勾註：「汽車駕
      駛人」、該欄下註明：「騎到此賣菜瓜」，駕駛人姓名、
      車主姓名欄分別註明：「甲○○○」、「本人」等字明確
      （參本院卷第4 反頁），足堪佐證。參諸異議人於本院審
      理時就此亦坦承：「我講出名字後，我就把機車牽到旁邊
      放著，我跟證人說我的名字，證人也在那邊用他的手提電
      腦查詢，查出我生日及身分證字號，舉發單上『甲○○○
      』簽名，是我自己簽的沒錯，證人在現場對我機車拍照，
      當時證人穿著目前作證所穿的警察制服」等語明確（參本
      院卷第26頁），此與證人黃家新之證述，參核相符。
    2.其次，異議人雖帶同其兒子黃昆明於本院陳稱：伊每天早
      上與父、母（異議人）先赴田裡工作，再去高雄市○○區
      ○○路科工館「慈香庭素食餐廳」（下稱慈香庭）上班，
      本件舉發日因伊休假，不用上班，伊有駕照，沒有機車，
      是伊騎系爭機車載異議人到該市場停車云云。然黃昆明同
      時陳稱：「當天我休假，但沒有休假紀錄」、「系爭機車
      是登記異議人名字，異議人也會騎輕型機車」、「異議人
      在伊停車處這邊賣菜，伊人在另外一邊賣菜」等語（參本
      院卷第27頁）；由此以觀，異議人沒有考領機車駕照，但
      本身也會騎機車，則黃昆明上開陳述尚有矛盾；而黃昆明
      當日既然也到該市場賣菜，何以將異議人所有系爭機車停
      放在異議人賣菜這邊，自己反而走到另一邊賣菜，且其如
      何將欲販賣之蔬果運至另一邊叫賣？又當時如係黃昆明騎
      機車停放該處，則員警到場稽查時，何以異議人未立即說
      明上情並聯絡黃昆明到場，且未提出行照、駕照以供稽查
      ，是黃昆明上開所述，容為事後迴護異議人之詞，核與卷
      內積極事證不符，尚無可採。又異議人於99年5 月16日聲
      明異議狀雖辯稱：「…於8 時20幾分，市場攤販通報有警
      方前來95巷口照相，舉發違規停車，騎乘人黃昆明請聲明
      人（異議人）前往查看，到達時警方已拍照完畢，聲明人
      乘坐機車停放較為紅線內（詳舉發照片），請員警手下留
      情」等語（參本院卷第2 頁）；然如異議人所辯：系爭機
      車係黃昆明所騎停放該處、黃昆明有重型機車駕照為真，
      則該市場風聞員警前來稽查時，何以不是異議人請黃昆明
      去停放現場查看，反而是黃昆明請異議人去查看？何以異
      議人請求員警手下手情？顯與社會事理不符。又異議人既
      辯稱其不會騎機車、或未親自騎系爭機車去該市場叫賣，
      則其買入或繼承取得系爭機車時，可將機車直接登記未擁
      有機車之黃昆明名義即可，何必登記自己名義？就此，異
      議人均未合理說明及舉證，是其所辯，亦無可信。
五、再異議人確未於舉發單所訂應自動到案日期（98年11月21日
    ）前到案繳納罰鍰或聽候裁決，而違反道路交通管理處罰條
    例「一、關於公路主管機關管轄部分」同條例第21條第1 項
    第4 款、第56條第1 項第1 款之違規，行為人逾越應到案期
    限60日以上未繳納罰鍰者，96年10月31日施行基準表，應裁
    處罰鍰基準分別係「9600元」、「1200元」；而99年3 月5
    日修正施行基準表，則變更為「9000元」、「900 元」。本
    件異議人違規行為後，上開統一裁罰基準表既修正降低裁罰
    基準，且原處分機關亦按修正後對異議人有利之現行裁罰基
    準處罰，即無逾越裁量權之不當情形，併此敘明。
六、綜上所述，異議人上開車輛確有「未領有駕駛執照駕駛機器
    腳踏車」、「在設有禁止停車標線之處所停放」之違規，原
    處分機關依上開規定，分別裁處異議人9000元、900 元罰鍰
    ，並未踰越法定裁量之範圍，於法尚無違誤。是本件異議人
    之異議，為無理由，應予駁回。
七、據上論結，應依道路交通管理處罰條例第87條第2 項，道路
    交通案件處理辦法第19條，裁定如主文。
中    華    民    國    99    年    7     月    26    日
                  交通法庭    法  官  李昆南
以上正本證明與原本無異。
如不服本裁定，應於收受送達後5 日內向本院提出抗告狀。
中    華    民    國    99    年    7     月    27    日
                              書記官  莊永利

司法院資訊處製作；財團法人民間司法改革基金會備份。
